臺灣高等法院刑事判決　　　　　　　 95年度交上訴字第149號
上　訴　人
即　被　告　乙○○
上列上訴人因公共危險等案件，不服臺灣板橋地方法院95年度交
訴字第17號，中華民國95年9 月15日第一審判決（起訴案號：臺
灣板橋地方法院檢察署94年度偵字第12022 號），提起上訴，本
院判決如下：
    主  文
上訴駁回。
    事  實
一、乙○○任職於臺北縣蘆洲市○○路一九０號「隆冠不銹鋼有
    限公司」（下稱隆冠公司），負責焊製鐵具、載送貨品及現
    場安裝等工具，為以駕駛為附隨業務之人，且未領有汽車駕
    駛執照。於民國九十四年七月十三日駕駛車號9F-4150 號自
    小貨車（冠隆公司所有），沿臺北縣蘆洲市○○○道往重陽
    橋方向行駛，於當日九時五分許，行經門牌號碼臺北縣蘆洲
    市○○路五二０巷三十六號之一前路段時，其原應注意汽車
    行進中駕駛人應注意車前狀況，隨時採取必要安全措施；又
    汽車迴車前，應暫停並顯示左轉燈光或手勢，看清無來往車
    輛，並注意行人通過，始得迴轉。而依當時之天候晴、日間
    自然光線、柏油路乾燥無缺陷、視距良好，並無不能注意之
    情事，竟疏於注意，未留意對向來車動態，而貿然於前開路
    口迴轉，又因迴轉半徑過大無法一次完成（車身佔用外側車
    道），正欲倒車準備做第二次迴轉之際，適林宸鋒騎乘車號
    P26-003 號重型機車行經該地，亦疏未注意車前狀況並未保
    持適當車速，林宸鋒所騎機車直接撞擊衝入乙○○前開所駕
    自小貨車之右後方車斗下方（即排氣管附近），林宸鋒雙腳
    並夾困於變形之機車車體，乙○○下車查看發現後，即將林
    宸鋒雙腳移離機車，再將機車牽移至路邊並撥打一一九求救
    後，即基於肇事逃逸之犯意，迅即駕車離去，而未留下照護
    倒臥於路旁之林宸鋒，以減少傷害之擴大，林宸鋒嗣因顱內
    出血併血胸、氣胸而於送醫途中不治死亡。
二、案經臺北縣政府警察局蘆洲分局報告臺灣板橋地方法院檢察
    署檢察官偵查起訴。
    理  由
一、經查上訴人即被告乙○○對於上開無照駕車、車禍致機車騎
    士林宸鋒死亡以及事故後逃逸等事實，供認不諱，核與現場
    目擊證人甲○○、王榮福證述情節相符，另有事故現場圖、
    新光醫院診斷證明書、駕駛執照查詢表、臺灣板橋地方法院
    檢察署相驗屍體證明書、驗斷書各一份，及現場照片三十六
    幀在卷可資佐證；復查上訴人即被告行駛中因迴轉未讓直行
    車先行，而發生交通事故，應有過失，此有臺灣省臺北縣區
    車輛行車事故鑑定委員會鑑定意見書可資參照。從而，上訴
    人即被告上開過失致人於死及肇事後逃逸之事實，堪予認定
    。
二、次查證人即冠隆公司負責人李寶川於原審審理時證稱，上訴
    人即被告在公司固為鐵工師傅，即技工，惟公司之師傅常須
    負責開車載運到鐵材至現場安裝，每個師傅來應徵時，其必
    會詢問有無駕照？其不可能僱用無駕照之師傅。上訴人即被
    告主要職務雖非司機，但因業務需要，每個鐵工師傅有時候
    兼須駕駛車輛至現場安裝，業務範圍因此包括開車云云。上
    訴人即被告在原審對於證人之上開證詞並無異議，而證人復
    係僱用被告之人，對被告之工作職務範圍理當知悉，其證詞
    自足採信。是被告其業務範圍技工師傅外尚包括要到現場施
    工，洵屬無疑。
    按刑法上之業務，係指個人基於其社會地位繼續反覆所執行
    之事務，包括主要業務及其附隨之準備工作與輔助事務在內
    ，此項附隨之事務，並非漫無限制，必須與其主要業務有直
    接、密切之關係者，始可包含在業務概念中，而認其屬業務
    之範圍。而汽車駕駛人之駕駛工作，乃隨時可致他人身體、
    生命於危險之行為；然為期便捷交通、流暢運輸、發展經濟
    、提昇人類福祉，故對此類危險性工作，仍應予容許，性質
    上屬於可容許危險之範疇。惟從事此類繼續、反覆行為（業
    務）之人（駕駛人），均應盡其經常注意，俾免他人受有危
    險之特別注意義務。亦有高法院八十九年台上字第八０五七
    號判例、九十二年台上字第四二五一號判決意旨足資參照。
    是故，上訴人即被告於本件將工廠內工作物焊製後，駕車將
    工作成品載運至交貨處，並於現場完成安裝之步驟，始屬完
    工，已據證人證述如上，則駕車顯係是與被告之主要業務有
    直接、密切之關係，至為明確，從而，駕駛車輛應為被告之
    附隨業務，其因業務上之過失致人於死，係犯刑法第二百七
    十六條第二項業務過失致死罪（起訴書雖認被告涉犯同條第
    一項普通過失致死罪，然業經公訴檢察官在原審當庭更正）
    。
三、原審為如前述之認定，論上訴人即被告係犯刑法第二百七十
    六條第二項業務過失致死罪及同法第一百八十五條之四肇事
    逃逸罪；復以上訴人即被告未考領得駕駛執照，乃依法就業
    務過失致死罪部分，加重其刑；上訴人即被告犯罪後，刑法
    部分條文於九十四年二月二日修正公布，並於九十五年七月
    一日施行，原審爰敘明新舊法之比較適用；而業務過失致死
    罪及肇事逃逸兩罪，為數罪俱發，應分論併罰，原審乃就業
    務上之過失致人於死，處有期徒刑壹年陸月；又駕駛動力交
    通工具肇事，致人死傷而逃逸，處有期徒刑捌月，定應執行
    之刑為有期徒刑貳年。核其認事用法，均無違誤。上訴人即
    被告上訴意旨空言不服，為無理由，其上訴，應予駁回。
據上論斷，應依刑事訴訟法第368條，判決如主文。
本案經檢察官李良忠到庭執行職務。
中　　華　　民　　國　　96　　年　　1 　　月　　4 　　日
    　　　　　　　刑事第三庭    審判長法　官 許國宏
　　    　　　　　　　　　　　　　　　法　官 許增男
　　　　    　　　 　 　　　　　　　　法　官 陳祐治
以上正本證明與原本無異。
如不服本判決，應於收受送達後十日內向本院提出上訴書狀，其
未敘述上訴之理由者並得於提起上訴後十日內向本院補提理由書
（均須按他造當事人之人數附繕本）。
                                      書記官 蔡慧娟
中　　華　　民　　國　　96　　年　　1 　　月　　4 　　日
附錄：本案論罪科刑法條全文
中華民國刑法 (民國 95 年 05 月 17 日修正)
第276條（過失致死罪）
因過失致人於死者，處二年以下有期徒刑、拘役或二千元以下罰
金。從事業務之人，因業務上之過失犯前項之罪者，處五年以下
有期徒刑或拘役，得併科三千元以下罰金。
第185- 4條（肇事遺棄罪）
駕駛動力交通工具肇事，致人死傷而逃逸者，處六月以上五年以
下有期徒刑。
